【裁判字號】    97,抗,357
【裁判日期】    970905
【裁判案由】    聲明異議
【裁判全文】
臺灣高等法院臺中分院民事裁定           97年度抗字第357號
再抗告人  乙○○
代 理 人  粘聰明律師
上列再抗告人與相對人即拍定人即債權人甲○、假扣押債權人台
北縣五股鄉農會間拍賣抵押物強制執行聲明異議事件，再抗告人
對於中華民國97年8月8日本院97年度抗字第357號裁定，提起再
抗告，本院裁定如下：
    主  文
再抗告駁回。
再抗告程序費用由再抗告人負擔。
    理  由
一、按對於強制執行事件之抗告法院所為抗告有、無理由之裁定
    再為抗告，僅得以其適用法規顯有錯誤為理由，並應經原法
    院之許可；此項許可，以原裁定所涉及之法律見解具有原則
    上之重要性者為限。原裁定法院認為不應許可者，應以裁定
    駁回其抗告。此觀強制執行法第30條之1準用民事訴訟法第4
    86條第4項、第5項、第6項、第436條之3第3項之規定自明。
    又所謂適用法規顯有錯誤，係指裁判違背法規或現存判例解
    釋者，或法院所為之裁定，就其取捨證據所確定之事實適用
    法規顯有錯誤而言。至法院認定事實錯誤，或就當事人提出
    之事實或證據疏於調查或漏未斟酌，僅生調查證據是否妥適
    或裁定不備理由之問題，均與適用法規顯有錯誤有間（最高
    法院80年台上字第1326號、71年台再字第210號、63年台上
    字第880號判例參照）。且所謂原則上之重要性，係指該再
    抗告事件所涉及之法律問題，意義重大而有加以闡釋之必要
    者而言。此乃為維持第三審為法律審之特性，並兼顧保障當
    事人權利及合理分配司法資源之要求。又再抗告人所提之再
    為抗告理由，僅屬本案實體之爭執，或原裁定確定事實當否
    之問題，亦與適用法規是否顯有錯誤無涉，尤無所涉及之法
    律見解具有原則上重要性之情事（最高法院94年度台抗字第
    33號裁定參照）。準此，倘提起再抗告，未具體指出原裁定
    有如何適用法規顯有錯誤之情形，以及所涉及之法律見解具
    有原則上重要性，其再抗告即非合法。
二、本件再抗告人不服臺灣彰化地方法院96年度執字第33237號
    裁定，對之提起抗告；嗣經本院以抗告無理由予以駁回後，
    復對本院97年8月8日本院97年度抗字第357號裁定提起再抗
    告，再抗告意旨略以：
  (一)遍查本件全部卷證，並無存在曾於97年5月6日揭示於原執行
    法院之牌示處之證據資料可稽，自有證據不存在之違背法令
    。觀諸卷證內之送達證書，可知原執行法院寄發本件拍賣公
    告給相對人甲○之代收人許詩韻的日期為5月7日，依同理其
    寄給和美鎮所知發文日期亦是5月7日，依作業習慣，書記官
    或執達員最快也是5月7日才揭示於牌示處。據此，本件拍賣
    公告縱在5月7日揭示張貼，則自5月8日始算日起算至5月20
    日，僅13日而已，已違反至少應有14日期限之規定，而屬違
    法拍賣，應於撤銷。原抗告法不為詳查，而謂未少於14日，
    已屬違背法令。
  (二)再者，強制執行法第81條並未規定，何者為強制規定，何者
    為訓示規定，原抗告法院謂登報為訓示規定，亦有理由不備
    之違法。又刊登新聞紙之公告方式是最公開、公正、最能徵
    信於民之方式，至張貼於原法院及拍賣物所在地之鄉、鎮、
    區公所牌示處之公告揭示方式，既已無證據可考，其期日較
    難徵信，理應列為輔助性質之公告始為適法，是本件自當以
    5月9日刊登新聞報紙之翌日即5月10日起算，僅有11日而已
    ，自不足法定14日之規定。是原抗告法院採證亦有違背證據
    法則之處。
  (三)又再抗告人雖是在97年5月20日上午10時48分向寄存拍賣通
    知書，依一般公文處理程序，該派出所將再抗告人簽收之回
    執送回彰化地方法院，至少需有兩日以上之在途期間，日期
    理應在5月22日以後，則原拍賣法院在5月20日下午2時拍賣
    時，理應尚未收到簽收之回執，依法應停止拍賣，須待回執
    收到後審定是否已合法送達，方能進行拍賣。原抗告法院徒
    以事後之書證作為裁定理由，亦有理由不備之違背法令。
  (四)再查，再抗告人之前手黃錦非但於相對人甲○發出清償催告
    函的第一時間內，就曾多次以郵局存函否認抵押物提供人之
    義務、否認本件債務，指明係遭受詐騙，要求塗銷，原抗告
    法院未能詳審原執行案之卷證，（裁定書第5頁倒數第3行）
    枉指再抗告人之前手黃錦對於本債務之催告並無異議，其所
    採用之證據顯與卷內既存之證據不符，已有採證違背法令之
    違法。
  (五)本件債務自相對人於81年1月24日向主債務人郭信雄催告期
    限一個月清償，則自該日起算，請求權應於96年1月25日屆
    滿，相對人竟遲至96年11月22日始向原法院聲請強制執行，
    顯已逾15年之時效；況相對人在此之前並未向主債務人起訴
    請求，已有違相對人與主債務人所立借據之精神，及保證債
    務清償之先決條件。又本件再抗告人之性質屬於保證人，且
    再抗告人早在71年6月3日、75年5月7日及81年3月9日均曾以
    郵局存函表示不予保證，則債權人在請求權15年屆滿前既未
    向主債務人起訴請求、同意其延期清償，依民法第755條之
    規定，再抗告人即不負保證責任。原抗告法院謂債權雖罹於
    時效抗告人得拒絕返還等語，核屬實體私權爭執事項，並非
    聲明或聲請異議所得救濟云云，違背司法院25年5月15日院
    字第1498號解釋而有違背法令之處。請求廢棄原裁定，發回
    原法院重為適法之裁定云云。
三、查原法院96年度執字第33237號強制執行事件，就再抗告人
    所有系爭1185號土地所定於97年5月20日進行第一次拍賣程
    序之拍賣公告，業於97年5月6日經執達員揭示於該院之牌示
    處，此有執達員簽具之報告書一份附於執行卷足稽，另彰化
    縣和美鎮公所亦已依執行法院之囑託，而於執行法院所定之
    期限：即97年5月6日以前，即將97年5月20日之拍賣公告予
    以揭示在案，並於97年5月7日以和鎮財字第0970007791號函
    文回覆執行法院：「貴院97年5月20日拍賣債務人乙○○所
    有不動產之拍賣公告，業依來函所定期日揭示完畢」，此亦
    有該函附於執行事件卷內足稽，可見該拍賣公告至遲在97年
    5月6日該日即已揭示於不動產所在地之和美鎮公所，本院前
    裁定因以：本件拍賣公告，於97年5月6日揭示於原法院牌示
    處及系爭1185號土地所在地之彰化縣和美鎮公所時，即生效
    力，其公告之日距97年5月20日第一次拍賣之期日，並未少
    於14日，至相對人甲○雖於97年5月9日刊登該拍賣公告，惟
    登載於公報或新聞紙之規定，僅屬訓示規定，並非拍賣公告
    之方式，因而認原法院業已踐行法定程序，核與強制執行法
    第82條、第84條第1項之規定及司法院院字第2176號解釋、
    最高法院51年度台上字第3631號判例並無違背。是本院前開
    裁定就其取捨證據所確定之事實適用法規並無顯有錯誤之情
    。再抗告人謂刊登新聞紙之公告方式是最公開、公正、最能
    徵信於民之方式，而張貼於原法院及拍賣物所在地之鄉、鎮
    、區公應列為輔助性質之公告始為適法云云，顯有誤解，要
    無可採。
四、再抗告人固就本院所認定之拍賣公告揭示於原法院牌示處及
    系爭1185號土地所在地之彰化縣和美鎮公所揭示之日期為爭
    執，惟無論執達員之報告及彰化縣和美鎮公所之回函均屬公
    文書性質，本應推定為真正，再抗告人復無法舉證證明各該
    公文書有何不實之處，空言指稱：「本件執行處之公告並未
    揭示於原法院之牌示處，且彰化地院位於員林鎮，書記官或
    執達員事實上不可能跑至和美鎮公所張貼本件拍賣公告，若
    以公文分發再派人張貼揭示，最快也係5月9日以後之事，再
    由本件拍賣公告係於5月7日送達予相對人之代收人，依同理
    其寄給和美鎮公所之發文日期亦係5月7日，依作業習慣，書
    記官或執達員最快亦係在5月7日才揭示予牌示處」云云，無
    非再抗告人個人推論之詞，與卷證亦有不符，自難採憑。而
    本件拍賣公告之公告日期距第一次拍賣期日是否至少14日，
    係屬執行法院或且抗告法院依據卷內資料，所為之事實認定
    ，乃屬法院職權行使之事項，與適用法規無關，該事實之認
    定及證據之取捨，縱有不當，亦非適用法規顯有錯誤，尤無
    涉及法律見解具有原則上重要性之情事。再抗告人另又指稱
    ：本院前開裁定認定原法院以97年4月30日彰院賢執莊96年
    度執第33237號函知再抗告人所為拍賣之通知，於97年5月12
    日寄存於台北縣中和分局安平派出所，經再抗告人同年月20
    日上午10時48分領取該通知書時，即生送達之效力一節，係
    違背法令云云，惟查，本院上開裁定係依民事訴訟法送達之
    相關規定，認定上開原法院之拍賣通知書之送達為合法，尚
    無適用法規顯有錯誤可言。
五、再抗告人其餘抗告意旨固主張；相對人甲○對於主債務人郭
    信雄債權請求權之消滅時效期間，於96年1月25日屆滿，其
    向原法院聲請強制執行，已罹於15年之消滅時效。相對人既
    未向主債務人起訴請求、同意其延期清償，而再抗告人之性
    質屬於保證人，且再抗告人已表示不予保證，則依民法第75
    5條之規定，再抗告人即不負保證責任。抗告法院謂債權雖
    罹於時效抗告人得拒絕返還等語，核屬實體私權爭執事項，
    並非聲明或聲請異議所得救濟云云，違背司法院院字第1498
    號解釋等語。然查再抗告人所執前述事項，核屬實體事項之
    爭執，非執行法院實施強制執行程序所得審究之事項，應另
    尋訴訟程序謀求救濟，本院已於原裁定說明何以不能聲明異
    議而應另行提起異議之訴之理由，此與司法院院字第1498號
    解釋稱：「執行名義上債權人所有之請求權，雖已罹時效而
    消滅，執行法院仍應依債權人之聲請，予以執行，惟債務人
    得主張時效，提起執行異議之訴」並無不合，應無再抗告人
    所稱違背司法院院字第1498號解釋之情事，再抗告人反覆就
    此爭執，容有誤會。至再抗告人主張其之前手黃錦於相對人
    甲○發出清償催告前，就曾多次以郵局存函否認抵押物提供
    人之義務、否認本件債務，指明係遭受詐騙，要求塗銷云云
    ，僅屬本院裁定取捨證據、認定事實當否及裁定是否不備理
    由之問題，與適用法規是否顯有錯誤無涉，亦不具法律原則
    上之重要性。
六、綜上，再抗告意旨就本院97年度抗字第357號裁定所表明之
    法律見解，並未具體指出有何適用法規顯有錯誤之情形，而
    所指各節涉及之問題，核與適用法規顯有錯誤之情形無涉，
    亦無所涉及之法律見解具有原則上之重要性之情事，揆諸首
    揭說明，本件再抗告於法不合，尚難許可，應予駁回。
七、據上論結，本件再抗告為不應許可，爰依強制執行法第30條
    之1、民事訴訟法第486條第6項、第436條之3第3項後段、第
    95條、第78條，裁定如主文。
中    華    民    國    97    年    9     月    5     日
                  民事第二庭    審判長法  官  邱森樟
                                      法  官  翁芳靜
                                      法  官  謝說容
以上正本係照原本作成。
再抗告人得抗告。
如不服本裁定應於裁定送達後10日內向本院提出抗告理由狀（須
按他造人數附具繕本），並繳納抗告裁判費新台幣1,000元。
                                      書記官  胡美娟
中    華    民    國    97    年    9     月    5     日
                                                      Ａ


司法院資訊處製作；財團法人民間司法改革基金會備份。
